【裁判字號】    90,簡上,103
【裁判日期】    901107
【裁判案由】    清償借款
【裁判全文】
臺灣屏東地方法院民事判決  九十年度簡上字第一○三號
    上  訴  人    甲○○
    被 上訴 人    乙○○
右當事人間請求清償借款事件，上訴人對於中華民國九十年六月十八日本院九十年度
潮簡字第一一四號第一審判決提起上訴，本院判決如左：
    主    文
原判決廢棄。
被上訴人在第一審之訴駁回。
第一、二審訴訟費用由被上訴人負擔。
    事    實
甲、上訴人方面：
一、聲明：求為判決(一)原判決廢棄。(二)右廢棄部分，被上訴人在第一審之訴駁回。
二、陳述：除與原審判決所載相同者，茲予引用外，補稱：
    上訴人未曾向訴外人陳顯治及張莉芳借款。緣上訴人之舅父羅足賢於民國八十年
    間向訴外人陳顯治購買冷燙藥水，並交與二張面額均為新台幣（下同）一十二萬
    元、發票日分別為八十年十二月三十一日及八十一年一月三十一日的支票（下稱
    系爭支票）用以支付貨款二十四萬元，詎陳顯治交與冷燙藥水品質不良，羅足賢
    將此等情形告知陳顯治後，陳顯治表示已將系爭支票轉讓他人，上訴人遂使系爭
    支票跳票，而羅足賢仍分數次交與陳顯治現金三或五萬元用以清償該二十四萬元
    貨款。復因羅足賢一再要求陳顯治處理系爭支票問題，陳顯治乃交與由訴外人湯
    宗義所簽發面額共計二十七萬七千元支票五張，並言明此等支票兌現後多退少補
    ，惟遵期提示此等支票並未獲付款。
三、證據：除援用原審所提證據方法外，補提支票及退票理由單影本各五件為證，並
    聲請訊問證人羅祝生。
乙、被上訴人方面：
一、聲明：求為判決駁回上訴。
二、陳述：除與原審判決所載相同者，茲予引用外，另稱：
（一）訴外人陳顯治之妻張莉芳持票據向被上訴人借款，嗣其所交與票據均遭退票後
      ，陳顯治乃將其對上訴人的貨款債權讓與被上訴人，本件主張被上訴人受讓陳
      顯治對上訴人的貨款債權二十四萬元。
（二）系爭票據係陳顯治之妻張莉芳交與被上訴人，被上訴人係受讓張莉芳的借款債
      權而向上訴人請求。
三、證據：援用原審所提證據方法外。
    理    由
一、本件被上訴人起訴主張訴外人陳顯治持二張由上訴人所簽發、面額均為一十二萬
    元、發票日分別為八十年十二月三十一日及八十一年一月三十一日的支票（下稱
    系爭支票）向被上訴人借款，陳顯治並將其對於上訴人借款債權讓與被上訴人，
    爰起訴請求上訴人給付二十四萬元等語。而上訴人則以其未曾向陳顯治及張莉芳
    借款，乃其舅父羅足賢於八十年間向陳顯治購買冷燙藥水，並交與系爭支票用以
    支付貨款二十四萬元，詎陳顯治交與冷燙藥水品質不良，羅足賢將此等情形告知
    陳顯治後，陳顯治表示已將系爭支票轉讓他人，上訴人遂使系爭支票跳票，而羅
    足賢仍分數次交與陳顯治現金三或五萬元用以清償該二十四萬元貨款。復因羅足
    賢一再要求陳顯治處理系爭支票問題，陳顯治乃交與由訴外人湯宗義所簽發面額
    共計二十七萬七千元支票五張，並言明此等支票兌現後多退少補，惟遵期提示此
    等支票並未獲付款等語，資為抗辯。
二、查被上訴人於原審主張其受讓陳顯治的借款債權云云，為上訴人所否認，被上訴
    人復未舉證證明陳顯治確實對上訴人具有借款債權，則被上訴人此部分之主張尚
    難信為真實。又被上訴人於本院言詞辯稱期日主張其受讓張莉芳的借款債權而向
    上訴人請求云云，為上訴人所否認，被上訴人復未舉證證明張莉芳確實對上訴人
    具有借款債權，則被上訴人此部分之主張尚難信為真實。
三、至被上訴人於本院準備程序期日主張其受讓陳顯治對上訴人的貨款債權二十四萬
    元云云，上訴人則辯稱：其舅父羅足賢於八十年間向訴外人陳顯治購買冷燙藥水
    ，並交與系爭支票用以支付貨款二十四萬元，詎陳顯治交與冷燙藥水品質不良，
    羅足賢將此等情形告知陳顯治後，陳顯治表示已將系爭支票轉讓他人，上訴人遂
    使系爭支票跳票，而羅足賢仍分數次交與陳顯治現金三或五萬元用以清償該二十
    四萬元貨款等語，經查：
（一）上訴人提出由訴外人湯宗義簽發的五張支票，其面額共計二十七萬七千元與系
      爭支票的面額相去不遠，且該五張支票其中四張支票業經陳顯治背書。按依一
      般買賣交易經驗法則，出賣人通常於解除買賣契約或買受人主張物之瑕疵擔保
      請求權而請求減少價金的情況，始願將其所受領價金返還與買受人，而本件出
      賣人陳顯治何以在與系爭支票面額相去不遠的第三人所簽發支票上背書。
（二）證人即上訴人之舅父羅祝生於原審證稱：「系爭支票是我哥哥羅足賢所簽發，
      由我交給陳顯治購買燙頭髮用之冷燙液的貨款，當時我是我哥哥所經營金羅公
      司的業務員。」等語（見原審九十年四月十九日言詞辯論筆錄）。
（三）證人羅祝生復於本院審理時證稱：「因為向陳顯治工廠買的冷燙藥水不良，我
      們是中盤商，我們將該產品又賣給美容材料行，客戶反應說那個藥水不好用，
      燙頭髮不太會捲，我們就向陳顯治反應，但是他說他的票已經轉出去了，所以
      我們就讓票跳票。我們事後有將貨款二十四萬元都有給陳陳顯治，陳顯治都是
      三萬、五萬的來拿，但是二十四萬元全部都已經給陳顯治了，我有看到的就有
      四、五次我哥哥有拿錢給他，每次都是拿三萬、五萬元的現金給他，錢都是在
      我與我哥哥崁頂鄉的家中由我哥哥拿給他的的，當時除了我哥哥還有我在場外
      ，沒有其他人在場，我哥哥又在去年過世，我們也沒有收據，但是陳顯治說因
      為系爭支票已經轉出去了，所以就拿五張客票一共是二十七萬七千元給我哥哥
      ，要抵那二十四萬元沒辦法拿回來的那二張票。」等語（見本院九十年九月十
      二日準備程序筆錄）。
（四）綜上所述，上開證人所證述情節與上訴人所提五張支票大致相符，堪予採信，
      則上訴人辯稱羅足賢已清償對陳顯治的貨款債務乙節，堪信為真實。
四、從而，上訴人既未對陳顯治及張莉芳負有借款債務，且陳顯治的貨款債權業經清
    償完畢，則被上訴人主張其受讓陳顯治的借款債權與貨款債權，及受讓張莉芳的
    借款債權而請求上訴人給付二十四萬元云云，於法尚有未合，應予駁回。原審判
    命上訴人應給付被上訴人二十四萬元及法定遲延利息，尚有未洽。上訴意旨指摘
    原判決不當，求予廢棄改判，為有理由，爰由本院將原判決廢棄，改判如主文第
    二項所示。
據上論結，本件上訴為有理由，依民事訴訟法第四百三十六條之一第三項、第四百五
十條、第七十八條，判決如主文。
中      華      民      國     九十     年     十一   月        七      日
                                 臺灣屏東地方法院民事第二庭
~B審判長法官  洪  有  川
~B法      官  王  幸  華
~B法      官  賴  秀  雯
右正本證明與原本無異。
不得上訴。
~B法院書記官  滕  一  珍
中      華      民      國      九十    年     十一   月       七       日


司法院資訊處製作；財團法人民間司法改革基金會備份。
